臺灣高雄地方法院刑事判決　　　　　　　 95年度易字第750號
公　訴　人　臺灣高雄地方法院檢察署檢察官
被　　　告　甲○○
　　　　　　　　　　　號1樓
上列被告因竊盜案件，經檢察官提起公訴（94年度偵字第28461號）
，本院判決如下：
    主  文
甲○○共同連續攜帶兇器竊盜，累犯，處有期徒刑壹年陸月。扣
案之一字型扳子壹支沒收。
    事  實
一、甲○○前因違反動產擔保交易法，經本院以91年度簡字第14
    04號判決判處有期徒刑6 月確定，於民國92年8 月17日執行
    完畢。猶不知悔改，竟與己○○（業經本院以95年度簡上字
    第184 號判決判處有期徒刑2 年6 月，並應於刑之執行前，
    令入勞動場所強制工作參年，嗣經臺灣高等法院高雄分院以
    95年度上易字第692 號判決駁回上訴確定在案）共同基於意
    圖為自己不法所有之概括犯意，先後依附表一所載之犯罪時
    間、地點及犯罪方式，連續竊取乙○○等人之財物，得手後
    逃逸，所得贓款由2 人朋分花用完畢。嗣於94年10月18日18
    時許，警方持本院核發之搜索票，前往位於高雄市旗津區○○○路874 之1 號3 樓己○○之住處執行搜索，當場查扣己○○另與莊文元共同竊取丁蓉茜所有之黑色手提包2 只、身
    分證、駕駛執照、健保卡各1 枚、會員卡4 張、鑰匙1 串等
    物及其所有供犯罪所用之一字型扳手1 支，而循線查知上情
    。
二、案經高雄市政府警察局鼓山分局報告臺灣高雄地方法院檢察
    署檢察官偵查起訴。
    理  由
甲、程序部分（證據能力有無之審核）：
一、證人己○○於警詢中之證述有證據能力
  (一)按被告以外之人（包括證人、鑑定人、告訴人、被害人及共
    同被告等）於檢察事務官、司法警察官或司法警察調查中所
    為之陳述，與審判中不符時，其先前之陳述具有較可信之特
    別情況，且為證明犯罪事實存否所必要者，得為證據，刑事
    訴訟法第159 條之2 定有明文。所謂「前後陳述不符」之要
    件，應就前後階段之陳述進行整體判斷，以決定其間是否具
    有實質性差異，惟無須針對全部陳述作比較，陳述之一部分
    有不符，亦屬之。而所謂「較可信之特別情況」之情形，亦
    應就前後陳述時之各種外部情況進行比較，以資決定何者外
    部情況具有可信性，若陳述係在特別可信之情況所為，則虛
    偽陳述之危險性即不高，雖係審判外陳述，或未經被告反對
    詰問，仍得承認其有證據能力。又所謂外部情況之認定例如
    ：時間之間隔、有意識的迴避、受外力干擾、事後串謀等。
  (二)本院審酌證人己○○於警詢所述與其於本院審理時之證述顯
    有前後陳述不符之情（詳如後述），惟其於警詢時之陳述，
    係於94年10月19日即為警查獲之翌日，主動供出其與被告甲○○連續犯下如附表一所示6 次竊盜犯行之事，當時記憶自
    較深刻，可立即反應所知，不致因時隔日久而遺忘案情，且
    其係因遭搜索扣得前揭被害人之贓物，而查獲涉犯竊盜案件
    為警詢問之際，經其主動供出上情，始查獲被告甲○○亦涉
    犯本件竊盜犯行，依當時之情狀，較無來自被告或他人之壓
    力，或經證人己○○權衡利害關係後，而出於虛偽不實之陳
    述，或有事後串謀而故為迴護被告之機會，至其於本院96年
    5 月30日審理程序中作證時，則因被告在場，其確有可能因
    被告在場之壓力而有迴護或避重就輕之虞，況其嗣後於其涉
    犯前揭竊盜案件偵、審程序中，經檢察官、本院法官多次訊
    問，所陳述之內容仍與其警詢所述大致相符，足認其於警詢
    中所為之陳述，客觀上應具有較可信之特別情況，又證人己○○係與被告甲○○共犯竊盜犯行之人，為證明被告是否有
    為本件竊盜犯罪事實存否所必要，揆諸上開說明，證人己○○於警詢中之證言自有證據能力，而得作為本案之證據。又
    證人己○○於本院審理中固另結證稱：警局那次因我當時毒
    癮發作，不知道自己說了什麼，臺灣高等法院高雄分院（95
    年度上易字第692 號己○○竊盜案）開庭時伊有翻供稱，之
    前伊所說的是和刑事組條件交換云云（見本院卷第68頁），
    惟查證人己○○遭搜索當時，並未遭查獲針筒及海洛因香菸
    ，亦無證人所稱警方同意不追究其與案外人陳芳正施用毒品
    之犯行，而換取證人就非其所為之竊盜犯行擔下罪責，且證
    人己○○於警詢中所承認之竊盜犯行均係伊其自身之記憶而
    為等情，業於其所涉犯前開竊盜案件臺灣高等法院高雄分院
    審理中，傳喚證人即參與搜索之警員陳永清、陳正泰、林志
    宏、陳榮坤等到庭證述明確，此經本院依職權調閱該案卷宗
    核閱無誤，故可認證人己○○前揭所述非可採信；又證人己○○既就其於警詢中所言陳稱係源於與警察條件交換，竟又
    於本院審理中證述其於警詢中所述係因毒癮發作，故不知自
    己說了什麼云云，顯屬前後矛盾，可見證人己○○於本院審
    理中所言其警詢所述係因毒癮發作、與警察條件交換云云均
    屬子虛，委無可採，無礙其於警詢陳述有證據能力之認定，
    附此敘明。
二、證人己○○於審判外向法官、偵查中向檢察官所為陳述無證
    據能力
    依刑事訴訟法第186 條之規定，證人除有不得令其具結之情
    形外，應命具結，因之未依法具結之證言，在程序上欠缺法
    定條件，難認為合法之證據資料，故同法第158 條之3 規定
    證人依法應具結而未具結者，其證言即無證據能力，不得作
    為證據，此乃為擔保證人據實陳述，以確保司法權作用之正
    確性而設，故不論證言有利或不利於被告，均非所問；核與
    證據傳聞法則固亦屬確保陳述正確性之規定，但旨在保障被
    告之反對詰問權及符合直接審理與言詞審理主義之情形不同
    。是被告以外之人於審判外向法官所為供述，茍未依法具結
    ，既無證據能力，要無同法第159 條之1 傳聞法則例外規定
    之適用（最高法院96年度台上字第791 號判決參照）。查本
    件證人己○○於其竊盜案件另案審理及偵訊中，基於被告身
    分向法官、檢察官所為供述，其中關於與被告甲○○共犯本
    件竊盜犯行部分，對被告而言，係屬被告以外之人之陳述，
    本質上屬於證言，然己○○為該供證時，並未具結，依上開
    具結之規定，即不得作為認定被告本件竊盜犯行之證據，應
    無證據能力，惟仍無礙於該等陳述作為彈劾其證言可信性之
    證據使用，附此敘明。
三、證人即被害人乙○○、丁○○、戊○○、丙○○、辛○○、
    壬○○於警詢中之證述有證據能力
    按被告以外之人於審判外之言詞或書面陳述，除法律有規定
    者外，不得作為證據，刑事訴訟法第159 條第1 項定有明文
    。又被告以外之人於審判外之陳述，雖不符前4 條之規定，
    而經當事人於審判程序同意作為證據，法院審酌該言詞陳述
    或書面陳述作成時之情況，認為適當者，亦得為證據。當事
    人、代理人或辯護人於法院調查證據時，知有第159 條第1
    項不得為證據之情形，而未於言詞辯論終結前聲明異議者，
    視為有前項之同意，刑事訴訟法第159 條之5 亦定有明文。
    本件證人即被害人乙○○、丁○○、戊○○、丙○○、辛○○、壬○○於警詢中之指述、高雄市政府警察局鼓山分局94
    年10月18日搜索扣押筆錄及扣押物品目錄表等，均為被告以
    外之人於審判外之陳述，屬傳聞證據，而被告就上開事證，
    於本院審理程序中表示同意作為證據，或未於言詞辯論終結
    前聲明異議（見本院卷第53頁），且本院審酌前開言詞陳述
    、書證作成時之情況均屬正常，並無違法取證之情事，又與
    本案相關之待證事實具有關連性，是認適當作為證據，依前
    開刑事訴訟法第159 條之5 之規定，認上開證據均具有證據
    能力。
乙、實體部分：
一、訊據被告甲○○固坦承有於94年9 月17日晚上11時許，騎乘
    機車搭載己○○前往高雄市旗津區海洋公園南區停車場之事
    實，惟否認與同案被告己○○有何共同竊盜之犯行，並辯稱
    ：伊係在不知情之情況下載己○○去的，己○○出來後便跟
    伊說，偷了機車內之皮包，並拿給伊新台幣（下同）900 元
    ，且未為附表一編號第1 至4 號、第6 號之竊盜犯行云云。
    惟查：
  (一)被告甲○○依附表一所示之時、地及犯罪手法，夥同共犯己○○，由己○○負責下手行竊，其則負責把風，共同竊取乙○○等人機車置物箱內如附表一所示之財物得手，所得贓物
    由2 人朋分花用之事實，業據證人己○○於警詢中陳稱：警
    方持搜索票至伊前揭住處搜索，當場查獲伊所竊盜被害人丁
    蓉茜所有之贓物，及犯案時所持之一字型螺絲起子1 支（即
    扣案一字型扳手）；伊有夥同甲○○（綽號「阿香」）於94
    年9 月2 日18時許、同年月12日17時許、同日18時30分許、
    同年月16日2 時許、同年月17日23時許、同年月19日5 時許
    ，在高雄市旗津區海岸公園停車場、海水浴場停車場等處，
    由甲○○在外把風，伊下手行竊被害人乙○○等人機車置物
    箱內如附表一所示之物；與莊文元、唐光輝、甲○○一同犯
    案所得之手機、相機、隨身碟及證件均由渠等拿走，金錢部
    分就平均分贓等語明確（見高雄市政府警察局鼓山分局卷宗
    第8 頁至第11頁），且就行竊之過程核與被害人乙○○、丁○○、戊○○、丙○○、辛○○、壬○○於警詢中指訴之情
    節相符（見前揭警卷第45、67、69、71、80、82頁），並有
    搜索扣押筆錄及扣押物品目錄表（見前揭警卷第97至101 頁
    ）附卷可稽，及被告所有、供本件犯罪所用之一字型扳手1
    支扣案可資佐證，足認被告所犯前揭竊盜犯行明確。
  (二)又質諸證人己○○於本院審理中雖翻異前詞證稱：伊曾與被
    告甲○○一同行竊，係由甲○○騎車，伊下手行竊，並未持
    一字型扳手犯案，但僅有1 次，時間、地點均不記得云云（
    見本院卷第66至68頁），惟查證人己○○於其前揭竊盜案件
    審理中，自警詢迄本院簡易案件上訴審程序中，對於其所為
    如附表一所示之犯行皆坦承不諱，且就犯罪之手法均係持扣
    案之一字型扳手行竊等節均前後供述一致（見本院95年度簡
    上字第184 號卷第139 頁、第159 頁），又衡諸證人己○○
    當時陳述之時間因與犯案之時間接近，較無可能因時間經過
    而淡忘、誤記犯案細節之疑慮，是其前揭於警詢中之證言應
    較為可信，並佐以證人己○○嗣於臺灣高等法院高雄分院95
    年度上易字第691 號一案審理中，又改稱：附表編號1 、3
    、6 之竊盜犯行係伊所為，其餘均非伊所為；扣案一字型扳
    手不是用來偷竊使用，係警察要伊從修理機車之工具箱裡隨
    便拿1 把出來云云（見臺灣高等法院高雄分院95年度上易字
    第691 號卷第51頁），顯見證人己○○於本院審理中所為證
    述內容不僅與其於前揭竊盜案件所為供述迥異，且就犯罪之
    時間、地點均未能為清楚之描述，足徵其所為之前揭證述均
    屬附和、迴護被告之詞，本院自無從依此為被告有利之認定
    。
  (三)綜上，被告甲○○所辯各節俱不足採，本件事證明確，被告
    甲○○與己○○共同竊盜之犯行，已堪認定，應予依法論科
    。
二、論罪科刑及沒收：
  (一)查被告甲○○行為後，如附表二所示之相關法律均業經變更
    ，並俱於95年7 月1 日施行，玆經比較結果，裁判時法並未
    較為有利，從而依刑法第2 條第1 項前段，自應適用各該行
    為時法，亦即修正前法；另刑法第28條之文字修正，也無關
    行為可罰性之變更，自均不生新舊法比較之問題，而應直接
    適用裁判時法，俱合先敘明。
  (二)按刑法第321 條第1 項第3 款之攜帶兇器竊盜罪，係以行為
    人攜帶兇器竊盜為其加重條件，此所謂兇器，其種類並無限
    制，凡客觀上足對人之生命、身體、安全構成威脅，具有危
    險性之兇器均屬之（最高法院79年台上字第5253號判例要旨
    參照）。經查，扣案一字型扳手1 支，是鐵製品，有一定之
    重量，質地堅硬、前端尖銳，自可供兇器使用，有扣案物照
    片1 張在卷可憑（見警鼓分三字第940021186 號案卷第112
    頁），客觀上均足以對人之身體、生命產生威脅，依前開判
    例見解，應認係兇器。是核被告甲○○所為如附表一所示之
    犯行，均係犯刑法第第321 條第1 項第3 款攜帶兇器竊盜既
    遂罪。被告甲○○與己○○間就附表一所示之犯行，均有犯
    意聯絡及行為分擔，為共同正犯。又被告先後多次竊盜犯行
    ，時間緊接，方法相同，所犯基本構成要件相同之罪名，顯
    係基於概括犯意反覆為之，為連續犯，應依修正前刑法第56
    條之規定，論以一罪，並加重其刑。被告有事實欄所載之前
    科紀錄，於92年8 月17日執行完畢，有臺灣高等法院被告前
    案紀錄表1 份在卷可考，被告於有期徒刑執行完畢後，5 年
    內故意再犯本件有期徒刑以上之罪，為累犯，爰依法加重其
    刑（本件不論依修正前之刑法第47條，或修正後之刑法第47
    條第1 項之規定，均構成累犯，對被告而言並無有利或不利
    之情形，自不生新舊法比較之問題，應逕依修正後之刑法第
    47 條 第1 項規定，論以累犯），並依法遞加重之。雖公訴
    人僅就附表一編號5 所示被告竊盜犯行起訴，就附表一編號
    第1 至4 號、第6 號所示之犯罪事實均未敘及，然該部分犯
    行與已敘及之部分既有連續犯裁判上一罪之關係，已如上述
    ，應為起訴效力所及，本院自得併予審究，附此敘明。
  (三)爰審酌被告年輕力壯，本應有大好前程，卻不思以正途獲取
    財物，夥同共犯己○○竊取他人財物，對社會治安之維護危
    害甚鉅，行為實應加以責難，復於犯後否認犯行，未見悔意
    ，兼衡其犯罪之手段與被害人損失之金額等一切情狀，量處
    如主文所示之刑。
  (四)至扣案之一字型扳手1 支，係共犯己○○所有且供其與被告
    甲○○共犯如附表一所示竊盜犯行所用之物，業據證人己○○供認屬實，本於共同正犯責任共同之原則，依法應對被告
    併就上開扣案物品，依刑法第38條第1 項第2 款規定，宣告
    沒收。
據上論斷，應依刑事訴訟法第299 條第1 項前段，刑法第2 條第
1 項、第28條、第321 條第1 項第3 款、第47條第1 項、第38條
第1 項第2 款，修正前刑法第56條，判決如主文。
本案經檢察官庚○○到庭執行職務。
中　　華　　民　　國　　96　　年　　6 　　月　　13　　日
                  刑事第十庭  審判長法  官  陳玉聰
                                    法  官  莊珮吟
                                    法  官  鄭凱文
以上正本證明與原本無異。
如不服本判決，應於收受送達後10日內向本院提出上訴書狀。
中　　華　　民　　國　　96　　年　　6 　　月　　13　　日
                                    書記官  林慧芬
附錄本案論罪科刑法條：
中華民國刑法第321條
（加重竊盜罪）
犯竊盜罪而有左列情形之一者，處6 月以上、5 年以下有期徒刑
：
一  於夜間侵入住宅或有人居住之建築物、船艦或隱匿其內而犯
    之者。
二  毀越門扇、牆垣或其他安全設備而犯之者。
三  攜帶兇器而犯之者。
四  結夥三人以上而犯之者。
五  乘火災、水災或其他災害之際而犯之者。
六  在車站或埠頭而犯之者。
前項之未遂犯罰之。
附表一：
┌──┬────┬────┬────┬────┬───┐
│編號│犯罪時間│犯罪地點│犯罪手法│所得之物│被害人│
│    │        ├────┤        │        │      │
│    │        │被害人機│        │        │      │
│    │        │車車號  │        │        │      │
├──┼────┼────┼────┼────┼───┤
│1   │94年9 月│高雄市旗│甲○○把│皮夾1個 │乙○○│
│    │2日18 時│津區海岸│風，許敬│、身分證│      │
│    │許      │公園停車│斌持一字│、駕照、│      │
│    │        │場內    │型扳手竊│健保卡、│      │
│    │        ├────┤取被害人│提款卡各│      │
│    │        │YEF-219 │機車置物│1枚、現 │      │
│    │        │        │箱內財物│金1600元│      │
├──┼────┼────┼────┼────┼───┤
│2   │94年9 月│高雄市旗│甲○○把│背包1個 │丁○○│
│    │12日17時│津區海水│風，許敬│、身分證│      │
│    │許      │浴場公廁│斌持一字│、學生證│      │
│    │        │旁停車場│型扳手竊│、駕照、│      │
│    │        ├────┤取被害人│行照、健│      │
│    │        │XUM-050 │機車置物│保卡、信│      │
│    │        │        │箱內財物│用卡、提│      │
│    │        │        │        │款卡各1 │      │
│    │        │        │        │枚、手機│      │
│    │        │        │        │1支、現 │      │
│    │        │        │        │金1500元│      │
├──┼────┼────┼────┼────┼───┤
│3   │94年9 月│高雄市旗│甲○○把│手提包1 │戊○○│
│    │12日18時│津區海水│風，許敬│個、手機│、江芝│
│    │30分許  │浴場內  │斌持一字│2支、身 │儀    │
│    │        ├────┤型扳手竊│分證、健│      │
│    │        │K55-111 │取被害人│保卡、提│      │
│    │        │        │機車置物│款卡各1 │      │
│    │        │        │箱內財物│枚、現金│      │
│    │        │        │        │2000元  │      │
├──┼────┼────┼────┼────┼───┤
│4   │94年9 月│高雄市旗│甲○○把│手提包1 │丙○○│
│    │16日2 時│津區海水│風，許敬│個、側背│、黃仲│
│    │許      │浴場停車│斌持一字│包1個、 │儀    │
│    │        │場      │型扳手竊│身分證、│      │
│    │        ├────┤取被害人│駕照、健│      │
│    │        │不詳    │機車置物│保卡、學│      │
│    │        │        │箱內財物│生證、行│      │
│    │        │        │        │照各2枚 │      │
│    │        │        │        │、汽車駕│      │
│    │        │        │        │照、提款│      │
│    │        │        │        │卡各1枚 │      │
│    │        │        │        │、現金19│      │
│    │        │        │        │00元    │      │
├──┼────┼────┼────┼────┼───┤
│5   │94年9 月│高雄市旗│甲○○把│手提包1 │辛○○│
│    │17日23時│津區海岸│風，許敬│個、錢包│      │
│    │許      │公園南區│斌持一字│1個、手 │      │
│    │        │停車場人│型扳手竊│機1支、 │      │
│    │        │行道上  │取被害人│身分證、│      │
│    │        ├────┤機車置物│學生證各│      │
│    │        │L63-215 │箱內財物│1枚、提 │      │
│    │        │        │        │款卡3枚 │      │
│    │        │        │        │、現金  │      │
│    │        │        │        │1500元  │      │
├──┼────┼────┼────┼────┼───┤
│6   │94年9 月│高雄市旗│甲○○把│皮包1個 │壬○○│
│    │19日5 時│津區海岸│風，許敬│、身分證│      │
│    │許      │公園停車│斌持一字│、健保卡│      │
│    │        │場      │型扳手竊│、駕照、│      │
│    │        ├────┤取被害人│提款卡各│      │
│    │        │PJF-709 │機車置物│1枚、MP3│      │
│    │        │        │箱內財物│1台、現 │      │
│    │        │        │        │金2000元│      │
└──┴────┴────┴────┴────┴───┘
┌───────────────────────────────────────────────┐
│附表二：                                                                                      │
├──────┬─────────────┬─────────────┬───────┬────┤
│相關變更條文│行為時法（下稱舊法）之內容│裁判時法（下稱新法）之內容│比  較  理  由│備    註│
├──────┼─────────────┼─────────────┼───────┼────┤
│ 【連續犯】 │第56條：「連續數行為而犯同│（刪除）                  │新法刪除連續犯│被告先後│
│            │一之罪名者，以一罪論。但得│                          │之規定。      │6次之犯 │
│            │加重其刑至2 分之1 。」    │                          │              │行，依新│
│            │                          │                          │              │法須分論│
│            │                          │                          │              │併罰，依│
│            │                          │                          │              │舊法則僅│
│            │                          │                          │              │論一罪，│
│            │                          │                          │              │是舊法有│
│            │                          │                          │              │利。    │
╠═╤════╧═════════════╧═════════════╧═══════╧════╣
║結│茲經整體比較結果，舊法依連續犯論以一罪，較為有利。                                        ║
║論│                                                                                          ║
╚═╧═════════════════════════════════════════════╝
